【裁判字號】    90,聲,661
【裁判日期】    901221
【裁判案由】    聲明異議
【裁判全文】
臺灣高等法院臺南分院刑事裁定             九十年度聲字第六六一號       Ｃ
      聲  明  人
      即受刑人    甲  ○  ○
右聲明人因違反擄人勒贖等案件，對於檢察官之執行（臺灣臺南地方法院檢察署檢察
官八十三年執助字第九四三號、中華民國八十三年四月二十六日執行指揮書），聲明
異議，本院裁定如左：
      主      文
異議駁回。
      理      由
一、聲明意旨略以：聲明人即受刑人甲○○於民國（下同）七十九年十月三十一日起
    因殺人及違反槍砲彈藥刀械管制條例等罪，經臺灣台北地方法院治安法庭留置，
    後經裁定感訓處分確定，移送台東東成技訓所執行。惟於八十年四月十七日借提
    羈押臺南看守所審理所犯殺人及槍砲等案件，嗣至八十二年間由臺灣高等法院臺
    南分院判處有期徒刑十五年確定，解送臺南監獄執行至今。又聲明人另犯擄人勒
    贖案件，於八十三年一月二十一日確定，嗣經最高法院判處無期徒刑確定，因與
    前案殺人等罪有數罪併罰關係，爰定應執行無期徒刑確定。是聲明人於治安法庭
    留置日起算至借提羈押臺南看守所審理刑案期間，共計九百餘日自應計入折抵刑
    期。詎料臺南地檢署先是依法將上述九百餘日留置、羈押期間計入折抵刑期，卻
    於聲明人繫獄九年後，突於八十七年間更改指揮書將九百餘日折底日數片面撤銷
    計入感訓期間，使聲明人平白喪失九百餘日折抵日數，復生一罪二罰問題，於法
    自有違誤。蓋聲明人所犯殺人等罪與擄人勒贖罪，二罪間雖屬數罪併罰關係，然
    先犯之殺人等罪判處十五年徒刑與感訓處分明顯合於相互折抵之法律要件，況相
    互折抵之原因發生在先，而後犯另案判處無期徒刑並定應執行刑無期徒刑部分，
    依法尚無礙於前案與感訓期間之折抵要件，否則將生一罪二罰之問題，爰求為撤
    銷原不當之裁定，另為適法之裁定云云。
二、按刑法第五十一條第四款規定：「數罪併罰，分別宣告其罪之刑，宣告之最重刑
    為無期徒刑者，不執行他刑，但罰金刑及從刑不在此限」。依此規定，祗要符合
    數罪併罰者，其中一罪經宣告為無期徒刑，即不執行他罪所宣告之有期徒刑，至
    數罪係同時或先後確定者，均有其適用，不能因所宣告之有期徒刑確定在先，檢
    察官曾就該罪已指揮執行，其執行完畢日期在所犯宣告無期徒刑之罪確定之前，
    而有不同，否則該條款規定，將因數罪確定之日期、檢察官指揮執行等因素，而
    致生不同之執行結果，影響法律適用之統一性、安定性及被告之權益（最高法院
    八十九年度台抗字第二十七號裁定參照）。又按受裁定感訓處分之流氓行為，同
    時觸犯刑事法律者，經判決有罪確定，其應執行之有期徒刑、拘役或保安處分，
    與感訓期間，相互折抵之。其折抵以感訓處分一日互抵有期徒刑、拘役或保安處
    分一日，檢肅流氓條例第二十一條第一項定有明文，又受感訓處分人之行為同時
    犯刑事法律，以先裁判確定者先執行，定執行刑中之一罪或數罪應予折抵，其先
    執行感訓處分者，於所定應執行之刑期中扣除得折抵之期間後，執行其剩餘之刑
    ；其先執行刑事處分或保安處分者，以實際執行日數為據，於扣除得折抵之期間
    後，執行其剩餘之感訓處分，檢肅流氓條例施行細則第四十六條第一項、第五項
    定有明文。
三、經查：本件聲明人甲○○因殺人等案件，經臺灣臺南地方法院以七十九年重訴緝
    字第六號、七十九年重訴緝字第七號、八十年重訴緝字第七號判決，就聲明異議
    人所犯共同連續殺人罪部分判處無期徒刑，褫奪公權終身，就共同未經許可無故
    持有手槍部分，處有期徒刑四年，減為有期徒刑二年，應執行無期徒刑，褫奪公
    權終身；聲明人不服提起上訴，經本院以八十年度上重訴字第一八０六、一八０
    七、一八０八號判決，就共同連續殺人部分改判處無期徒刑，褫奪公權終身；聲
    明人不服再提起第三審上訴，經最高法院以八十二年度台上字第八三０號判決將
    原判決關於殺人部分撤銷發回本院；嗣經本院以八十二年上重更（一）字第四十
    一號判決，就共同連續殺人罪部分仍處無期徒刑，褫奪公權終身，減為有期徒刑
    十五年，褫奪公權十年；聲明人不服再提起第三審上訴，經最高法院於八十二年
    六月十日再以八十二年度台上字第二九五０號判決，將原判決及第一審判決關於
    殺人及非法持有手槍部分均撤銷，依共同連續殺人罪處無期徒刑，褫奪公權終身
    ，減為有期徒刑十五年，褫奪公權十年而告確定。嗣經臺灣臺南地方法院檢察署
    檢察官於八十二年七月十四日以八十二年度執字第二七八二號執行指揮書，以聲
    明人所犯殺人、槍砲彈刀條例等罪，並無羈押及折抵日數可供折抵，其刑期起算
    日為八十二年六月十日，執行期滿日為九十七年六月九日而定其應執行刑等情，
    此分別有本院調取臺灣臺南地方法院七十九年重訴緝字第六號、七十九年重訴緝
    字第七號、八十年重訴緝字第七號判決、本院八十年度上重訴字第一八０六、一
    八０七、一八０八號判決、最高法院八十二年度台上字第八三０號判決、本院以
    八十二年上重更（一）字第四十一號判決、最高法院八十二年度台上字第二九五
    ０號判決、臺灣臺南地方法院檢察署八十二年度執字第二七八二號執行指揮書、
    八十二年執字第二七八二號執行卷等附卷可稽。則該執行指揮書既載明無羈押及
    折抵日數可供折抵，是並無聲明人所稱於治安法庭留置日起算至借提羈押臺南看
    守所審理刑案之計九百餘日期間可供計入以折抵刑期。
四、又聲明人另因擄人勒贖案件，經臺灣臺南地方法院以八十一年度重訴字第十三號
    判決，以共同意圖勒贖而擄人處死刑，褫奪公權終身；聲明人不服提起上訴，經
    本院以八十一年上重訴字第一五０九號判決，將原判決撤銷改判，仍依共同意圖
    勒贖而擄人處死刑，褫奪公權終身；聲明人不服再提起第三審上訴，經最高法院
    以八十二年台上字第五三二七號判決，將原判決撤銷發回；嗣經本院以八十二年
    上重更（一）字第二五二號判決，依共同意圖勒贖而擄人處無期徒刑，褫奪公權
    終身；聲明人不服再提起第三審上訴，經最高法院於八十三年一月二十一日再以
    八十三年度台上字第三八三號判決，將原判決關於罪刑部分撤銷，依共同意圖勒
    贖而擄人處無期徒刑，褫奪公權終身而告確定。嗣經臺灣臺南地方法院檢察署檢
    察官於八十三年四月二十六日以八十三年度執字第九四三號執行指揮書，以聲明
    人所犯擄人勒贖罪處無期徒刑，並無羈押及折抵日數可供折抵，其刑期起算日為
    八十三年一月二十一日，執行期滿日為無期徒刑，且本案與八十三年執助字七三
    號係數罪併罰案件，該案自八十三年一月二十一日停止執行而定其應執行刑等情
    ，此分別有臺灣臺南地方法院八十一年度重訴字第十三號判決、本院八十一年上
    重訴字第一五０九號判決、最高法院八十二年台上字第五三二七號判決、本院八
    十二年上重更（一）字第二五二號判決、最高法院八十三年度台上字第三八三號
    判決、臺灣臺南地方法院檢察署八十三年度執字第九四三號執行指揮書、八十三
    年執字第九四三號執行卷等附卷可稽。
五、是縱依聲明異議人所言該感訓處分與先犯之十五年之殺人、槍砲等罪可以相互折
    抵，然依前揭刑法第五十一條第四款規定可知，祗要符合數罪併罰者，其中一罪
    經宣告為無期徒刑，即不執行他罪所宣告之有期徒刑，故本件聲明異議人所犯之
    前揭十五年有期徒刑部分於執行中既有另案經判處無期徒刑確定，則臺灣臺南地
    方法院檢察署檢察官因之執行本件聲明異議人之另案無期徒刑部分，並合法停止
    執行前揭十五年有期徒刑部分，於法洵無不當。本件聲明異議人就檢察官前揭指
    揮執行聲明異議，為無理由，應予駁回。
六、據上論斷，應依刑事訴訟法第四百八十六條，裁定如主文。
中    華    民    國  九十      年      十二      月      二十一    日
                                  臺灣高等法院臺南分院刑事第六庭
                                      審判長法官  楊    明    章
                                            法官  顏    基    典
                                            法官  徐    宏    志
右正本證明與原本無異。
如不服本裁定應於送達後五日內向本院提出抗告狀。
                                      法院書記官  李    梅    菊
中    華    民    國      九十      年      十二      月      二十一    日


司法院資訊處製作；財團法人民間司法改革基金會備份。
